【裁判字號】    98,上易,2848
【裁判日期】    981127
【裁判案由】    詐欺
【裁判全文】
臺灣高等法院刑事判決                98年度上易字第2848號
上  訴  人
即  被  告    乙○○
上列上訴人因詐欺案件，不服臺灣桃園地方法院98年度易字第4
73號，中華民國98年9月28日第一審判決（起訴案號：臺灣桃園
地方法院檢察署97年度偵字第17980號、併辦案號：97年度偵字
第24796號、98年度偵字第16095號），提起上訴，本院判決如下
：
    主  文
上訴駁回。
    理  由
一、按不服地方法院之第一審判決而上訴者，應向管轄第二審之
    高等法院為之。上訴書狀應敘述具體理由，上訴書狀未敘述
    上訴理由者，應於上訴期間屆滿後20日內補提理由書於原審
    法院，逾期未補提者，原審法院應定期間先命補正；第二審
    法院認為上訴書狀未敘述理由或上訴有第362條前段之情形
    者，應以判決駁回之，但其情形可以補正而未經原審法院命
    其補正者，審判長應定期間先命補正，刑事訴訟法第361條
    、第367條，分別定有明文。所謂上訴書狀應敘述具體理由
    ，必係依據卷內既有訴訟資料或提出新事證，指摘或表明第
    一審判決有何採證認事、用法或量刑等足以影響判決本旨之
    不當或違法，而構成應予撤銷之具體事由，始克當之（例如
    ：依憑證據法則具體指出所採證據何以不具證據能力，或依
    憑卷證資料，明確指出所為證據證明力之判斷如何違背經驗
    、論理法則）；倘僅泛言原判決認定事實錯誤、違背法令、
    量刑失之過重或輕縱，而未依上揭意旨指出具體事由，或形
    式上雖已指出具體事由，然該事由縱使屬實，亦不足以認為
    原判決有何不當或違法者（例如：對不具有調查必要性之證
    據，法院未依聲請調查亦未說明理由，或援用證據不當，但
    除去該證據仍應為同一事實之認定），皆難謂係具體理由，
    俾與第二審上訴制度旨在請求第二審法院撤銷、變更第一審
    不當或違法之判決，以實現個案救濟之立法目的相契合，並
    節制濫行上訴（最高法院97年度臺上字第892號判決參照）
    。是以上訴人之上訴書狀或補提之上訴理由書，雖有敘述上
    訴理由，惟並未具體敘述第一審判決有上述違法、不當情形
    ，即與未敘述具體理由無異，其所為上訴，即不符合上訴之
    法定要件。
二、本件經原審審理後，認為：
（一）乙○○明知若有人欲使用與本身無任何關連性者之金融機
      構帳戶，則該人無非意在藉此「人頭帳戶」以掩飾欲為之
      不法行徑，因之，將己有之金融機構帳戶金融卡及密碼交
      付素眛平生而不具任何信賴關係之人，極有可能遭之充為
      詐欺取財等相類犯罪之收贓工具，竟基於即便助成如是之
      結果亦與本意無違之幫助詐欺取財之不確定故意，於民國
      （下同）97年7月2日（聲請簡易判決書誤載為3日）下午2
      時許，在桃園縣中壢市「中壢火車站」前之某便利商店門
      口，將其向「合作金庫商業銀行壢新分行（下稱合庫壢新
      分行）」所申設，帳號「000-0000000000000號」、戶名
      「乙○○」存款帳戶之存摺影本、金融卡及密碼交給詐欺
      集團遣來之李崇源（涉犯本件詐欺部分，未據起訴）。取
      得後，李崇源隨轉交予該詐欺集團。嗣該詐欺集團所屬之
      成員，即基於共同意圖為自己不法所有之犯意聯絡，先後
      為下列詐欺行為：
  １、97年7月3日晚間9時53分許，該集團之某成員去電向曾俞
      蓁佯稱之前經由網路購物時誤簽為分期付款之方式，可操
      作提款機中止之並請先查詢帳戶存款餘額云云，致曾俞蓁
      信以為真，乃於當晚前去台中縣龍井鄉○○○路「新庄郵
      局」依指示持用金融卡操作該郵局設置之自動櫃員機，不
      意卻於該日晚間10時38分許轉帳新台幣（下同）29,981元
      至乙○○前揭「合庫壢新分行」之帳戶。
  ２、同日晚間10時15分許，該集團之2位成員先後去電王依雲
      並藉上揭同一說詞向之施詐，致王依雲深信不疑，隨前去
      台東縣台東市○○街350號，持用金融卡依指示操作設在
      該處之自動櫃員機因而轉帳29,989元至前開乙○○之帳戶
      。
  ３、同日晚間某時，該集團成員執因在網路上購物需匯款之虛
      詞，向甲○○之女兒訛詐，經轉告後，甲○○信有此事遂
      於當晚10時36分、10時50分，分2次經由高雄市○○○路
      與光華路交岔路口旁「中國信託商銀行」設置之自動櫃員
      機各轉帳23,123元、29,988元至乙○○之上揭帳戶。
  ４、轉帳後，曾俞蓁、王依雲、甲○○各方悉受騙，至渠等轉
      帳之款項且旋經人提領一空。案經桃園縣政府警察局中壢
      分局報請台灣桃園地方法院檢察署檢察官偵查後聲請簡易
      判決處刑，嗣經原審改適用通常程序審理，暨由上開警分
      局報請前揭同署檢察官函移原審併案審理。
（二）訊據被告乙○○坦承上開「合庫壢新分行」帳戶為其所有
      ，於97年7月2日下午2時許，在桃園縣中壢市「中壢火車
      站」前之某便利商店門口，將該帳戶之存摺影本、金融卡
      及密碼交給自稱「陳經理」者遣來之李崇源，當時李崇源
      係騎駛機車前來，在中壢市路邊因違規為警攔檢，其有記
      下車號為「RE9-053號」等情不諱，核與證人李崇源於原
      審調查時結證稱RE9-053號機車屬其所有，係其出面向被
      告拿取存摺影本、金融卡等資料之情相符，再者，證人李
      崇源係於97年7月2日下午2時18分許，因騎駛RE9-053號機
      車未戴安全帽之違規情事在桃園縣中壢市○○路段為警攔
      檢舉發乙節，則有交通部公路總局新竹區監理所桃園監理
      站98年6月2日函及函附之舉發違反道路交通管理事件通知
      單在卷可按（見原審易字卷），是此可徵被告稱係於97年
      7月2日下午2時許交出其帳戶金融卡等資料為真。次查，
      曾俞蓁、王依雲、甲○○各係遭人以如上之方式詐騙而分
      別轉帳29,981元、29,989元、23,123元及29,988元至被告
      乙○○之上揭帳戶等情，則據證人即被害人曾俞蓁、王依
      雲、甲○○於警詢時各證述甚詳，此外，復有被告之「合
      庫壢新分行」、帳號「000-0000000000000號」、戶名「
      乙○○」存款帳戶之新開戶建檔登錄單、各類存款分戶交
      易明細表、客戶當月份交易資料查詢單及各被害人轉帳之
      自動櫃員機交易明細表等文件附卷足佐。據此，被告確係
      於97年7月2日下午2時許，在桃園縣中壢市「中壢火車站
      」前之某便利商店門口，將將己有「合庫壢新分行」帳戶
      之存摺影本、金融卡及密碼交給李崇源，嗣某詐騙集團即
      利用其帳戶充為收贓工具而向曾俞蓁等人施詐致渠等受騙
      而將款項轉帳至被告之該帳戶等各情，堪可認定。
（三）被告乙○○係提供其帳戶之金融卡及密碼此類助力俾便該
      持用者得以順利收取向被害人曾俞蓁、王依雲、甲○○詐
      騙所得之贓款，故核其所為係犯刑法第339條第1項、第30
      條第1項之詐欺取財罪之幫助犯。又既為幫助犯，因之，
      審其情節，爰依刑法第30條第2項規定，減輕其刑。被告
      係以一個提供帳戶之幫助行為衍生曾俞蓁、王依雲、甲○
      ○3人受騙失財之結果，核屬一行為觸犯數罪名之同種想
      像競合，應依想像競合犯之規定，從一重處斷。又被告幫
      助他人向曾俞蓁、王依雲詐取財物部分，雖未據檢察官起
      訴，惟此與檢察官已起訴且經原審論罪之幫助詐騙甲○○
      該部分，既有想像競合犯之裁判上一罪關係，自為起訴之
      效力所及，應併予審判。審酌被告率將存摺及金融卡交付
      他人充為犯罪收贓之用，不僅助長詐欺等財產犯罪於社會
      上充斥橫行，且因有「人頭戶」包藏掩飾致而查緝困難之
      故，主犯成員遂有恃無恐，行徑乃更加囂張、狂放，直視
      法律為無物、若敝屣馴致台灣漸成各種財產犯罪者之樂園
      ，如入無人之境，是見被告犯行所生之危害極鉅，犯後猶
      飾詞圖卸，態度不佳且未見悔意，兼衡其目前職業為「機
      場接送司機」，此據其於原審調查時承明（見原審壢簡字
      卷98年4月20日訊問筆錄第6頁），再者，自由刑除剝奪受
      刑人之人身自由外，尤因自由受束之故，附帶使之喪失日
      常原可獲取收入之效，是以倘准易科罰金，折算標準自須
      考量依其職業、身分所應有之資力予以酌定，方能使加諸
      其財產之不利益所生之懲罰效果得等同於執行時兼具自由
      、財產雙損性質之自由刑等情狀，判處有期徒刑4月，並
      諭知如易科罰金以2000元折算1日之折算標準。並說明被
      告既擬將交出之金融卡掛失，顯見要無取回之意，是以於
      交出時，當已移轉所有權與收取者，自非仍屬被告所有之
      物，再被告僅為幫助犯，核無「共同正犯連帶責任原則」
      之適用，因之，該帳戶之金融卡於本件自不得諭知沒收，
      附此敘明。另李崇源涉犯詐欺罪嫌部分，應請檢察官另行
      依法查辦，附此敘明。
三、被告上訴意旨雖略以：伊沒有要騙人之意圖，只想找一個固
    定有收入之工作，因為想法很單純才會被騙，李崇源是詐騙
    集團成員，而且是李崇源拿錢讓伊去補發金融卡，伊打165
    反詐騙電話確實有說話，伊也係為了找工作才被「陳經理」
    所騙云云。惟查：被告上訴所為前開辯解，均業經原判決於
    理由中詳予一一指駁說明，被告上訴徒以相同陳詞而漫指原
    判決不當，然對於原審判決究有何具體事由，致判決不當或
    違法，並無一語涉及，即顯未依據卷內既有訴訟資料或提出
    新事證，指摘或表明原審判決有何採證認事、用法或量刑等
    足以影響判決本旨之不當或違法，或足以影響原判決，構成
    應撤銷之具體事由（參照最高法院97年度臺上字第3267號、
    第3992號、第4252號判決要旨）。依上開判決意旨，本件上
    訴不合上訴之法定要件，應予駁回，並不經言詞辯論為之。
據上論斷，應依刑事訴訟法第367條前段、第372條，判決如主文
。
中    華    民    國    98    年    11    月    27    日
                  刑事第五庭    審判長法  官  高明哲
                                      法  官  林洲富
                                      法  官  高玉舜
以上正本證明與原本無異。
不得上訴。
                                      書記官  許雅淩
中    華    民    國    98    年    11    月    27    日


司法院資訊處製作；財團法人民間司法改革基金會備份。
